臺灣高雄地方法院民事判決　　　　　　　95年度訴字第4227號
原　　　告　乙○○
被　　　告　甲○○
訴訟代理人　唐螺雲
上列當事人間請求損害賠償事件，經本院於中華民國96年4 月11
日言詞辯論終結，判決如下：
    主  文
被告應給付原告新台幣捌拾壹萬捌仟零肆元。
原告其餘之訴駁回。
訴訟費用由被告負擔十分之九，餘由原告負擔。
本判決於原告以新台幣貳拾柒萬元供擔保後得假執行；但於被告
以新台幣捌拾壹萬捌仟零肆元供擔保後免為假執行。
原告其餘假執行之聲請駁回。
    事實及理由
一、原告起訴主張：被告於民國95年3 月17日上午8 時30分因與
    原告於前日就碼頭卸貨問題發生爭執，詎在高雄市前鎮區○
    ○○路與大華路口飲料攤前，手持不明工具毆打原告頭部，
    致原告受有上唇開放性傷口撕裂傷2.5公分、左手左足腫脹
    麻木、頭部外傷併右側顱內出血、左側肢體無力、左側顏面
    挫裂傷等傷害，至醫院醫療後花費醫療費用共計新台幣（下
    同）18,004元。而原告傷後仍有頭部昏昡等後遺症一年期間
    無法擔任大貨駕駛工作，以事發前每月平均有50,000元之收
    入計算，總計受有600,000 元之工作收入之損失，被告對於
    原告上開財產上損失自應負賠償之責，再原告突遭此一傷害
    事故，並受有身體上及精神上之痛苦，被告亦負有支付原告
    慰撫金之責。為此，基於侵權行為損害賠償法律關係，聲明
    請求：(一)被告應賠償原告財產上之損失618,004 元及精神上
    之損害300,000 元共計918,004 元；(二)並願供擔保請准為假
    執行之宣告。
三、被告則以：被告並無因碼頭卸貨問題與原告發生爭執，而事
    實是原告己身患有癲癇疾病，不時發作身體重心不穩，反應
    遲緩，易發生意外傷害，為同行司機知悉，於95年3 月16
    日兩造於無線電通話中發生言詞誤會，原告數度向被告挑釁
    ，被告均未予理會，翌日原告在高雄港內53號碼頭先趁被告
    人上車時利用車門夾傷被告，並揮拳毆打被告，己身卻因前
    述挑釁攻擊行為情緒過於激烈致其癲癇疾病發作，突然自行
    跌倒受有臉部與地輕微擦傷之傷害，且隨即爬起自行就醫，
    原告所受之傷害既非被告之行為所致，且傷害也非嚴重，原
    告之請求並無理由等語置辯，並聲明：(一)駁回原告之訴及假
    執行之聲請；(二)如受不利判決請准提供擔保免假執行。
四、兩造爭執及不爭執之事項：
（一）不爭執事項：
   1 、原告所受傷害為上唇開放性傷口撕裂傷2.5 公分、左手
       左 足腫脹麻木、頭部外傷併右側顱內出血、左側肢體無
       力、左側顏面挫裂傷等傷害。
   2、原告因傷住院開刀治療業已支付醫療費用18,004元。
   3、被告因犯本件傷害罪為本院95年簡字第5389號，判處有期
      徒刑6 個月。
（二）爭執事項：
   1、被告是否有對原告施以傷害致造成上開傷害之行為？
   2、原告請求之金額是否合理？
五、本院得心證之理由：
（一）被告之過失責任：
      按因故意或過失，不法侵害他人之權利者，負損害賠償責
      任，民法第184 條第1 項前段定有明文。原告主張被告對
      其施以傷害之行為並造成上開之傷害等情，為原告提出診
      斷證明書1 紙為證，經查：原告受傷經過為原告於偵查中
      陳稱：「95年3 月16日因為裝貨問題發生爭執，3月17日
      他看到我，先打我的頭一拳，我不理他，他就開車到碼頭
      門口，我就開車跟過去，他就下車向我招手，我就下車走
      過去，他就拿一個尖尖的工具打我的頭，我因此昏倒地，
      ，警察有過來救我，被告就開車走了」等語綦詳，核與證
      人即警員正強所證稱：「我過去時看到告訴人躺在地上
      ，臉上有流血，我有看到被告正要離開，‧‧‧‧，我確
      定被告是開車走的人，我到現場時只剩下告訴人而已」，
      「我有叫救護車」等語有關被告係原告受有傷害時唯一在
      現場之人且傷害非輕並無自行就醫之情節相符，此有臺灣
      高雄地方法院檢察署95年度偵字第14575 號卷宗附卷足稽
      。該證人既為從事警務工作之公務員，且於偵查時親簽具
      結瞭解偽證之處罰，尚無偏頗之虞，其證詞應屬可憑。且
      被告於偵查中亦自承：「16日起爭執，我不理他，17日早
      上告訴人（按：即原告）到地磅處找我，並打我肩膀一拳
      ，我不理他，就去碼頭下貨，告訴人攔住我，我下車時，
      告訴人關車夾我的手還打我的臉，我因此用手推他，他就
      順勢坐在地上」等語被告確與原告有肢體上衝突接觸等情
      明確，又原告所受頭部外傷併右側臚內出血及左側顏面挫
      裂傷為外力造成，有邱外科醫院96年1 月11日邱醫字第
      9600 4號函在卷足稽，該函係出自醫治原告之主要醫院，
      該醫院對於原告傷情之判斷自堪為據，而依該函所述原告
      頭部既左右側均有外力造成之傷害，顯與一時倒於地面僅
      可能一側會受有傷害之情節不符，是被告所辯係原告自行
      跌倒在地臉部受傷，顯與前開供詞不符，純屬空言，堪難
      採據。且被告因傷害原告為本院95年簡字第5389號判處有
      期徒刑6 個月，並經本院調閱該卷宗核閱無訛亦堪可佐憑
      ，原告上開之主張既屬有據，堪足可採，所受傷害應為被
      告之行為所造成，依前揭規定意旨，被告自應對原告因傷
      所受損失負損害賠償責任。
（二）原告請求之金額：
      被告的損害賠償責任既經認定，則原告的請求是否合理，
      茲分別審核准駁如下：
   1、醫療費用部分：
      原告主張因受上開傷害支出醫療費用受有共計18,004元之
      損失，並提出醫療費用收據18紙為證，被告對於收據之真
      正及費用額並不爭執，查：原告於受傷後隨即於當日早上
      11時18分至長庚紀念醫院急診，診斷之病情為上唇開放性
      傷口撕裂傷2.5 公分，左手左足腫脹麻木，並接受傷口縫
      合手術，嗣95年3 月25日至邱外科醫院時經診斷為頭部外
      傷右側顱內出血，左側顏面挫裂傷，並於當日送加護病房
      ，接受開顱手術，同年月27日始移至一般病房，21日出院
      ，此有診斷證明書2 件在卷可參，是原告當於急診時醫院
      僅就外部傷口處為縫合之治療，惟當時並未對原告主訴左
      手左足腫脹麻木做進一步診查，迄至邱外科醫院時始診斷
      顱內出血病情，足見原告於急診當時顱內早已有出血症狀
      ，被告之傷害行為應屬上開傷害造成之直接原因，原告因
      手術及相關治療所生花費確屬治療被告所造成傷害之必要
      費用，原告此部分之請求核屬有據，應予准許。
   2、工作收入之損失：
      按不法侵害他人之身體或健康者，對於被害人因此喪失或
      減少勞動能力或增加生活上之需要時，應負損害賠償責任
      ，民法第193 條第1 項前段定有明文，而被害人因身體健
      康被侵害而喪失勞動能力所受之損害，其金額應就被害人
      受侵害前之身體健康狀態、教育程度、專門技能、社會經
      驗等方面酌定之，不能以一時一地之工作收入為準，最高
      法院63年度台上字第1394號著有判例。原告主張其原經營
      大貨車交通運輸為業，每月營運收入有55,000元至90,000
      元不等，合計每月收入70,000至90,000元，原告依每月
      50,0 00 元因無法工作1 年計算，請求600,000 元，並提
      出運費明細、扣繳憑單為據，被告對於上開運費明細之真
      正並不爭執，且自承工作性質與原告相同，每月約有
      60,000元，最多70,000、80,000元等語確實，是原告以
      50,000元做為收入損失之計算基準合於前揭判例意旨，尚
      屬合理，應足可採。又原告所受傷害為顱內出血，並經過
      開顱手術，已如前述，是原告腦器官受有被告及手術之二
      次傷害甚明，而腦器官為人體重要器官，回復甚難，因此
      原告主張復原時間1 年，並未超逾其受傷之程度，亦為合
      理，可堪為憑，是原告的工作能力損失應以上開每月預期
      所得金額計算該1 年無法工作期間即600,000 元（50000
      ×12=60000）。
   3、精神損害賠償：
      按不法侵害他人之身體、健康而情節重大者，被害人雖非
      財產上之損害，亦得請求賠償相當之金額，民法第195 條
      第1 項定有明文。本件被告既不法侵害原告致受有傷害，
      原告之身體及精神自同時受有損害，是原告精神上受有損
      害之事實，可堪認定。本院審酌原告學歷為國小畢業，工
      作主要是擔任司機，年收入約為600,000 元；被告則為未
      受教育之人，工作性質及收入大抵與原告相同，家庭經濟
      狀況均屬小康，且事發時被告並未主動將原告送治療，顯
      有迴避責任，原告於術後仍有癲癇後遺症等情均經兩造於
      警卷中陳述甚明，並有上開邱外科醫院診斷證明書及本院
      調閱兩造所得申報及財產歸屬資料附卷足資參佐，有關兩
      造經濟狀況、社會地位、損害程度及其精神受損時間等一
      切情狀，認原告向被告請求300,000 元尚屬過高，本院認
      應以200,000 元較為相當。
    綜上，原告得請求之金額為818,004 元（18004 ＋600000＋
    200000 =818004）
六、綜據上述，被告因故意致被告受有傷害及精神上受有痛苦，
    自應對原告之損害負損害賠償責任。因此，原告基於侵權行
    為法律關係，請求被告給付原告818,004 元，洵屬有據，應
    予准許，逾此範圍的請求尚屬無據，自應予以駁回。
七、本件兩造均陳明願供擔保請准為假執行或免為假執行之宣告
    ，經核均無不合，爰就原告勝訴部分，分別酌定相當之擔保
    金額准許之，至原告敗訴部分，其假執行之聲請即失所依附
    ，應予駁回。
八、本件為判決基礎之法律關係已臻明確，兩造其餘之攻擊防禦
    方法核與判決結果不生影響，毋庸一一論列，併此敘明。
九、結論：本件原告之訴為一部有理由，一部無理由，並依民事
    訴訟法第79條、第390 條第2 項、第392 條第2 項，判決如
    主文。
中　　華　　民　　國　　96　　年　　4 　　月　　25　　日
                  民事第四庭法　官　古振暉
正本係照原本作成。
如不服本判決，應於送達後20日內，向本院提出上訴狀並表明上
訴理由，如於本判決宣示後送達前提起上訴者，應於判決送達後
10日內補提上訴理由書（須附繕本）。
中　　華　　民　　國　　96　　年　　4 　　月　　25　　日
                                書記官　陳展榮
